臺灣高等法院臺中分院民事判決　94年度重上字第33號
原告（即原上訴人、被上訴人）
　　　　　　丁○○
　　　　　　辛○○
　　　　　　庚○○
　　　　　　己○○
　　　　　　戊○○
　　　　　　壬○○
　　　　　　丙○
共　　　同
訴訟代理人　柯開運律師
複　代理人　陳茂倉律師
被告（即原被上訴人、上訴人）
　　　　　　甲○○
訴訟代理人　黃精良律師
複　代理人　乙○○
上列當事人間請求塗銷抵押權登記等事件，兩造對於中華民國93
年11月22日臺灣彰化地方法院93年度重訴字65號第一審判決各自
提起上訴，因情事變更，原告於本院並為訴之變更及擴張，本院
於94年12月6日言詞辯論終結，判決如下：
    主  文
確認被告與原告丁○○、辛○○、庚○○、己○○、戊○○、壬
○○之被繼承人詹益金、原告壬○○、原告丙○就附表一所示土
地及建物於民國八十三年九月五日以彰化縣員林地政事務所登記
收件字號八十三年員字第○一三九四二號，權利價值新台幣臺仟
肆佰萬元權利範圍全部之抵押權所擔保其中之新台幣壹仟貳佰零
參萬伍仟貳佰元債權，超過新台幣貳佰萬元之債權部分（含本金
、遲延利息、違約金）不存在。
原告其餘變更及擴張之訴駁回。
變更及擴張之訴訟費用由被告負擔六分之一，餘由原告負擔。
    事  實
甲、程序方面：
一、按「訴之變更或追加，非經他造同意，不得為之。但第二百
    五十五條第一項第二款至第六款情形者，不在此限。」，「
    訴狀送達後，原告不得將原訴變更或追加他訴。但有下列各
    款情形之一者，不在此限。．．二、請求之基礎事實同一者
    。三、擴張或減縮應受判決事項之聲明者。四、因情事變更
    而以他項聲明代替最初之聲明者。」，民事訴訟法第四百四
    十六條第一項、第二百五十五條第一項第二款、第三款、第
    四款定有明文。本件原告（即原上訴人、被上訴人）丁○○
    等七人於原審聲明求為命被告（即原被上訴人、上訴人）甲
    ○○應將附表一所示土地、建物，彰化縣員林地政事務所八
　　十三年員字第０一三九四二號設定新台幣（下同）一千四百
　  萬元之抵押權登記（登記次序０００六）塗銷之判決。原審
    判准被告應將如附表一所示之土地及建物於民國（下同）八
    十三年九月五日以彰化縣員林政事務所登記收件字號八十三
    年員字第０一三九四二號、權利價值一千四百萬元、債權範
    圍全部，其中超過二百萬元部分之抵押權設定登記塗銷，其
    餘部分駁回後，兩造各自對其敗訴部分提起上訴。於本院審
    理中，因系爭土地及建物於九十四年八月十二日經原法院拍
    賣，由訴外人張文錠拍定取得，並於九十四年九月六日辦畢
    所有權移轉登記及塗銷系爭抵押權。原告乃請求變更聲明為
    確認被告與原告丁○○、辛○○、庚○○、己○○、戊○○
    、壬○○之被繼承人詹益金、原告壬○○、原告丙○就附表
    一所示土地及建物於八十三年九月五日以彰化縣員林地政事
    務所登記收件字號八十三年員字第○一三九四二號權利價值
    一千四百萬元權利範圍全部之抵押權所擔保其中之二百萬元
　　債權部分（含本金、遲延利息、違約金）不存在，同時擴張
　  聲明確認所擔保債權中之一千零三萬五千二百元（含本金、
    遲延利息、違約金）不存在〔合計為一千二百零三萬五千二
    百元債權（含本金、遲延利息、違約金）不存在〕。查系爭
    不動產，確經原法院拍賣，由訴外人張文錠買受，並於九十
    四年八月十二日移轉所有權登記完畢及塗銷系爭抵押權，有
    原告提出土地登記謄本二份及建物登記謄本一份為證（見本
    院卷第二宗第七十五至七十八頁），並經本院向彰化縣員林
    地政事務所查明屬實，有彰化縣員林地政事務函一份在卷可
    稽，應屬情事變更，且其請求之基礎事實同一，是原告請求
    變更及擴張聲明，應予准許，合先敘明。
二、另按「當事人因情事變更，而以他項聲明代最初之聲明，法
    律基於便宜之理由，在民事訴訟法第二百五十六條第三款（
    按現行法為第二百五十五條第一項第四款）固規定於訴訟無
    礙，不受同法第二百五十五條（按即現行法第二百五十五條
    第一項前段）之拘束，但其在本質上仍屬訴之變更。而在第
    二審為訴之變更合法者，原訴可認為已因而視為撤回時，第
    一審就原訴所為判決，自當然失其效力。第二審法院應專就
    新訴為裁判，無須更就該判決之上訴為裁判」，業據最高法
    院七十一年度臺上字第三七四六號著為判例可資參照。本件
    上訴人丁○○等人在本院為變更之訴後，原審所為判決當然
    失其效力，本院自僅須專就變更後之新訴為裁判，無庸就原
    判決之上訴為裁判。
乙、實體方面：
一、原告（即原上訴人、被上訴人）主張：附表一所示之土地、
    建物係丁○○、辛○○、庚○○、己○○、戊○○、壬○○
    等之被繼承人詹益金所有，嗣詹益金於八十三年八月三十一
    日死亡，經辦理繼承登記為丁○○、辛○○、庚○○、己○
    ○、戊○○、壬○○等人公同共有。登記次序００００六號
    、彰化縣員林地政事務所八十三年員字第０一三九四二號、
    登記日期八十三年九月五日、登記權利人為被告甲○○、權
    利價值一千四百萬元、存續期間自八十三年八月十日至八十
    八年八月九日、清償日期八十四年五月十日、利息無、遲延
    利息每百元日息捌分計算、違約金依照契約約定、債務人詹
    益金、壬○○、丙○、設定權利範圍全部，設定義務人詹益
    金之抵押權等項雖經登記在案，惟實際上並無該債權存在，
    被告迄未提出足以證明其確有交付一千二百零三萬五千二百
    元借款之資金往來證據，其所提之支票、退票單及一張本票
    等影本，經核發票人並非伊等人，執票人亦非被告，該支票
    及本票均不足以證明被告對於伊等有該票據債權存在。又支
    票之執票人對前手之追索權，四個月間不行使，因時效而消
    滅，且執票人未於法定提示期限內為付款之提示，對於發票
    人以外之前手，喪失追索權，伊等對於被告除主張時效之抗
    辯外，上開支票中有四張，執票人未於法定提示期限內為付
    款之提示，被告亦不得享有對於背書人之追索權，其餘壬○
    ○簽發之支票，均未經執票人提示，執票人對於發票人以外
    之前手，喪失追索權，故有關詹益金、丙○之背書部分，執
    票人已不得行使追索權，足見被告之債權已不存在等情，因
    情事變更，乃變更及擴張聲明，求為命確認被告與原告丁○
    ○、辛○○、庚○○、己○○、戊○○、壬○○之被繼承人
    詹益金、原告壬○○、原告丙○就附表一所示土地及建物於
　　八十三年九月五日以彰化縣員林地政事務所登記收件字號八
　  十三年員字第○一三九四二號權利價值一千四百萬元權利範
    圍全部之抵押權所擔保其中之一千二百零三萬五千二百元債
    權（含本金、遲延利息、違約金）不存在之判決。
二、被告（即原被上訴人、上訴人）則以：系爭借款除二百萬元
    為伊所出借外，其餘係證人癸○○於八十二年十二月三十一
    日向合作金庫銀行股份有限公司員林分庫（下簡稱合庫）透
    支借款領出一百十五萬元，另向訴外人標會七十五萬四千六
    百十元，連同家裡之現金交付原告壬○○，另癸○○向訴外
    人蕭成嘉標會得款三十一萬元，有其太太謝秀桃所寫之計算
    書為憑，連同家裡之現金付予原告壬○○，又癸○○於八十
    二年五月十日向合庫乙存領取四十萬元付予原告壬○○，及
    癸○○在八十二年六月十日向合庫乙存領取二十萬元，餘款
    是向訴外人陳麗玲標會得款付予原告壬○○，癸○○再於八
    十二年一月五日向合庫乙存領取十九萬元付予原告壬○○，
    其餘附表二所示第八及九筆款是癸○○在八十二年八月十日
    向合庫透支領一百九十萬元付予原告壬○○，癸○○於八十
    二年六月三十日向合庫領三十七萬元餘款是由家裡現金付予
    原告壬○○，第十一筆款是癸○○在八十二年八月七日向合
    庫領十八萬元，癸○○在八十二年九月二十四日向合庫透支
    領五十萬元，在同年九月十五日由癸○○乙存領十萬元付予
    原告壬○○，癸○○在八十二年九月七日向合庫透支借一百
    三十萬元，同年九月十五日向合庫透支借十九萬元付予原告
    壬○○，癸○○在八十二年九月六日向合庫透支借一百十萬
    元，在八十二年九月四日向合庫乙存領取十萬元付予原告壬
    ○○，癸○○於八十二年八月三十一日向合庫透支借得一百
    八十萬元付予原告壬○○，癸○○以公公謝金在台灣銀行員
    林分行乙存（000000000000），於八十二年一
    月十一日領取一百萬元付予原告壬○○。另癸○○用訴外人
    周麗容之名義提示票據，然後以周麗容之名義向原法院對詹
    前仕發支付命令，以藉口向詹前仕佯稱錢是向周麗容借的，
    以逼詹前仕還債，該案支付命令所寫周麗容之住址即是癸○
    ○之住所，該案經執行後所分配之款項才獲得二十幾萬元之
    款項，還不夠還利息，故本金部分仍未獲得分文之償還，法
    院才會將三張支票退還周麗容，又因伊為癸○○之妹婿，所
    以才全部借用伊名義並信託設定登記伊為權利人，故系爭抵
    押權所擔保之借貸應包括附表二所示一千二百零三萬五千二
    百元等語，資為抗辯。
三、本件原告主張，附表一所示之土地及建物係原告丁○○、辛
    ○○、庚○○、己○○、戊○○、壬○○等之被繼承人詹益
    金所有，上開不動產設定有登記次序００００六號、彰化縣
    員林地政事務所八十三年員字第０一三九四二號、登記日期
    八十三年九月五日、登記權利人甲○○、權利價值一千四百
    萬元、存續期間自八十三年八月十日至八十八年八月九日、
    清償日期八十四年五月十日、利息無、遲延利息每百元日息
    八分計算、違約金依照契約約定、債務人詹益金、壬○○、
    丙○、設定權利範圍全部，設定義務人詹益金之抵押權等登
    記在案，詹益金於八十三年八月三十一日死亡，附表一所示
    之不動產於八十八年五月二十四日經辦理繼承登記為丁○○
    、辛○○、庚○○、己○○、戊○○、壬○○等人公同共有
    等語，並提出土地登記謄本一份為證，復經原審法院向彰化
    縣員林地政事務所調取該事務所九十三年七月七日員地一字
    第０９０９３０００４７０７號、同年七月十四日員地一字
    第０９３０００５０３３號函附抵押權登記申請書暨相關資
    料在卷可稽，為被告所不爭執，此部分，堪信原告之主張為
    真實。
四、原告主張，伊等與被告間設定系爭抵押權所擔保之債權一千
    二百零三萬五千二百元並不存在，雙方債權債務關係自始即
    未發生等語；但為被告所否認，並以上揭情詞置辯。按「民
    事訴訟如係由原告主張權利者，應先由原告負舉證之責，若
    原告先不能舉證，以證實自己主張之事實為真實，則被告就
    其抗辯事實即令不能舉證，或其所舉證據尚有疵累，亦應駁
    回原告之請求。又請求履行債務之訴，除被告自認原告所主
    張債權發生原因之事實外，應先由原告就其主張此項事實，
    負舉證之責任，必須證明其為真實後，被告於其抗辯事實，
    始應負證明之責任，此為舉證責任分擔之原則（最高法院十
    七年上字第九一七號、四十三年台上字第三七七號判例參照
    ）。準此，被告辯稱伊與詹益金、丙○、壬○○等人間有消
    費借貸關係存在，但為原告所否認，則被告自應就該消費借
    貸關係發生所須具備之要件即金錢之交付事實負舉證責任。
    經查：
(一)、就系爭借貸中二百萬元部分：
１、依證人癸○○於原審到庭證稱：「．．甲○○部分是我向甲
    ○○調借二百萬元借給詹益金、壬○○、丙○他們．．，其
    中二百萬元係甲○○出借．．借款當時詹益金等三人有開立
    支票、本票，但並未簽立借據，借款是自八十一年開始陸續
    所借，八十二年間最多．．」等語（見原審卷第二宗第一四
    四頁），於本院證稱：「．．甲○○有出錢借給上訴人二百
    萬元，是借給上訴人壬○○。」，「我不能確定（附表二）
    十七筆中哪一筆。二百萬元是甲○○在設定之前借給他的，
    其他錢是由我出錢借給他們的，然後用甲○○的名義登記當
    抵押權人。」等語（見本院卷第一宗第一○八頁），原告壬
　　○○於原審自承：「我有拿詹前仕的支票向癸○○借錢有取
　  得借款，壬○○的支票、本票是我所開立無誤，是為了借款
    設定抵押權開立．．」，「黃小鈴的支票也是我向癸○○借
    錢．．」，「．．我認識證人張麗美，她曾經拿借款給我，
    我則拿票向他取款．．」等語（見原審卷第二宗第二０六、
    二０八、二四一頁），於本院亦自承：「那個時候我就跟癸
    ○○談這個事情（借貸利息漲至二分一事），說這件事情，
    說我已經付不起利息，請他幫我找一個金主，後來癸○○有
    幫我找一個金主。」等語（見本院卷第一宗第一四九頁），
    且證人張麗美於原審並證稱伊曾偕同原告壬○○、癸○○等
    人到台北馬偕醫院找被告甲○○洽談借錢等情（見原審卷第
    二宗第二四一頁）。從上揭原告壬○○之陳述及證人癸○○
    、張麗美等人之證詞可知，原告壬○○等人確實曾透過證人
    癸○○向被告借款二百萬元，及其間借貸之方式係由原告壬
    ○○等人以交付票據為借款之證明，應可認定。證人癸○○
    雖於本院證稱伊無法指出該二百萬元係附表二所示支票中何
    筆，惟原告壬○○等人既以交付附表二所示之票據給癸○○
    ，以作為借貸之證據，且以多次不定期、不定額向證人癸○
    ○調借，則證人癸○○縱未能明確指出附表二中之哪筆票據
    係向被告調借二百萬元所交付，但因已有借貸及交付金錢之
    事實，故證人癸○○之上開證述，尚不足資為不利於被告之
    證據。是原告主張，被告並未交付此部分借款二百萬元予伊
    等云云，應不足採。
２、證人張麗美於原審到庭證述：「甲○○抵押權設定書為我承
    辦無誤，壬○○要是缺錢的話就會去找鄭代書，他去借錢大
    部分都是開立支票，我有看過鄭代書交錢給壬○○很多次，
    我也曾經與壬○○前往中興銀行開戶領支票，辦理抵押權設
    定時，詹益金、丙○由壬○○開車載過來事務所以辦理抵押
    權設定事宜．．，設定抵押的資料書寫完畢後須由借款人本
    人簽名，我們才會送件，所以壬○○應該會知道資料所書寫
    的抵押權人姓名為甲○○，鄭代書出借款項都是收取六分利
    息，鄭代書有時候向他人調錢，我去取回款項後交給癸○○
    ，鄭代書再交給壬○○．．。甲○○的抵押權設定大概在八
    十三年即係抵押權申請書所載日期。詹益金、丙○、壬○○
    的印章是交給鄭代書．．」、「訂立契約書人欄會有債務人
    壬○○、丙○及義務人詹益金本人之簽名．．我承辦甲○○
    抵押權設定時並沒有特別告訴壬○○該抵押權是要設定給甲
    ○○，但給壬○○及丙○簽抵押權契約書時，他們應該有看
    到契約書上所書寫之權利人為甲○○，詹益金部分則係壬○
    ○拿契約書回去給詹益金簽完之後再拿過來的．．」、「詹
    益金來代書事務所一次，就是要辦理抵押權設定事宜，當時
    其意識很清楚，且有同意要辦理抵押權」等語在卷（見原審
    卷第二宗第二三九、二四０頁），並有彰化縣員林地政事務
    所函附系爭抵押權設定登記時檢送之土地登記申請書、甲○
    ○、詹益金、壬○○、丙○等人身分證影本及詹益金印鑑證
    明等影本各一份在卷可稽（見原審卷第一宗第二四三至二五
    ０頁），足證系爭抵押權之設定是經過原告壬○○等人同意
    ，並確認抵押權人為被告。為此，倘若被告並無將本件二百
    萬元借予原告壬○○等人，詹益金及原告壬○○、丙○等豈
    會同意被告為抵押權人及辦理設定系爭扺押權？故被告抗辯
    ，伊有出借二百萬元予原告壬○○等人，洵非無據，應可採
    信。至原告主張，壬○○雖有委託代書癸○○辦理抵押權設
    定，但癸○○把抵押權設定予何人伊不很清楚，當初借錢時
    癸○○並沒有告訴伊等出資人為甲○○，亦沒有與張麗美、
　　癸○○等人一起去馬偕醫院找被告談本件借錢之事等語，惟
　  原告所陳與上開事證不符，已難採信。且原告壬○○等人於
    簽立系爭抵押權設定契約書時，依常情必能知悉契約書中所
    載之權利人為甲○○，當時即未表示異議竟仍予簽名蓋章，
    足見其等係明知且同意設定之抵押權人為甲○○無訛。再者
    ，原告壬○○所交付之發票人為詹前仕、黃小鈴等支票，其
    發票日均在系爭抵押權設定登記之前（登記次序０００六號
    ），票據總金額已超過二百萬元，已為原告所不爭執，此外
    ，原告亦未提出任何清償之證據，以證明其有清償之事實，
    是原告主張，本件借款二百萬元債權不存在云云，實無足取
    。原告又謂，證人張麗美於原審曾證稱，到台北找被告甲○
    ○時，並沒有看到交款情形，可見被告並未將錢給原告壬○
    ○等語，惟證人張麗美偕同癸○○及原告壬○○到台北找被
    告是洽談借款之事實，至於實際交付金錢乃被告同意借款後
    ，再經由癸○○轉交原告壬○○，已如上述，故在向被告洽
    談借款時，證人張麗美雖未親眼目睹被告有交付系爭二百萬
    元之情，但事後既已由癸○○轉交，足見原告以證人張麗美
    之上開證述，否認被告有交付上開二百萬元借款一事，尚不
    足取。
３、原告復稱，丁○○、辛○○、庚○○、己○○、戊○○、壬
    ○○等之被繼承人詹益金於八十三年間早已罹患腦中風及尿
    毒症，於八十三年八月三十一日因上開疾病死亡，故不可能
    為附表一所示不動產設定系爭抵押權等語。按當事人主張之
    事實，經他造於準備書狀內或言詞辯論時或在受命法官、受
    託法官前自認者，無庸舉證。自認之撤銷，除別有規定外，
    以自認人能證明與事實不符或經他造同意者，始得為之。民
    事訴訟法第二百七十九條第一項、第三項定有明文。查，本
    件原告於原審及本院曾自認系爭抵押權契約書上「壬○○、
    詹益金、丙○」之簽名為真正，嗣再否認詹益金曾在系爭不
    動產抵押權契約書上簽名。查系爭抵押權雖於八十三年九月
    五日登記，但發生日期為八十三年八月十日（立約日期），
    而詹益金係於八十三年八月二十二日始因昏迷而入住彰化秀
    傳醫院，住院至八十三年八月三十一日死亡，住院期間意識
    昏迷無法行走，有秀傳紀念醫院九十四年五月五日九十四明
    秀（醫）字第九四○六二二號函一份附卷可稽（見本院卷第
    一宗第一四五頁），足見詹益金發生昏迷係在系爭抵押權設
    定契約簽定之後。為此，原告於本審否認詹益金在系爭抵押
    權契約書上簽名乙節，既未證明其於原審及本院先前之自認
    與事實不符，且未經被告同意，自不生撤銷自認之效果，足
    見被告辯稱系爭抵押權設定契約書係屬真正等語，應可信為
    真實。
４、復依系爭抵押權契約書所載（原審卷第一宗第一五一、第一
    五二頁），本件借款之債務人為詹益金、壬○○、丙○，而
    詹益金於八十三年八月三十一日死亡後，其繼承人為原告丁
    ○○、辛○○、庚○○、己○○、戊○○、壬○○等人，為
    原告所自承在卷（見本院卷第二宗第一七四頁），其等繼承
　　人對被繼承人詹益金之債務，依繼承法則應承受其財產上之
　  一切權利義務（民法第一千一百四十八條前段），即對被告
    仍負有清償之責。準此，被告既能證明本件二百萬元之借貸
    債權存在，則原告等人請求確認此部分二百萬元債權（含本
    金、遲延利息、違約金）不存在，即屬無據，不應准許。
５、原告再以，本件被告之債權，已因時效消滅等語。惟本件被
    告係以消費借貸法律關係而主張有債權存在，並非以票據法
    律關係而主張有債權存在，故其請求權應適用民法第一百二
    十五條前段規定之十五年之消滅時效，而非適用票據法第二
    十二條規定之四月、一年或三年短期消滅時效。本件原告借
    款迄今均未達十五年，被告之請求權並不罹於時效而消滅，
    是原告上開抗辯，亦不足取。
(二)、就系爭借貸中超過二百萬元部分：
１、被告辯稱，本件之借款大部分為癸○○出資，超過二百萬元
    部分，因伊為癸○○之妹婿，所以才全部以借用伊名義並信
    託設定登記為權利人，故系爭抵押權所擔保之借貸應包括附
    表二所示一千二百零三萬五千二百元等語，但為原告所否認
    。依舉證責任分配之原則，被告就此部分應負舉證之責。查
    ，被告雖舉證人癸○○、張麗美分別於本院及原審到庭為證
    ，並提出切結書影本一份為證（見本院卷第一宗第一三０頁
    ），惟其等證人所證，均稱原告壬○○等人係向證人癸○○
    調借金錢，並不是直接向被告拿錢等語。按自然人各有其獨
    立之人格及權利義務主體，證人癸○○並非本件消費借貸契
    約之當事人至明，基於債之相對性，債之關係僅存在立約當
    事人間，其他人之間如有資金關係介入，亦屬內部關係而已
    。至於被告抗辯，癸○○係借用伊名義並信託設定登記伊為
    權利人等語，被告除了舉證人癸○○到庭作證外，並未提出
    其他證據以供證明。按被告為癸○○之妹婿，其等誼屬至親
    ，此部之證述是否屬實，已有可疑。再依被告所稱，附表二
    所示之票據退票後，原告壬○○並簽立切結書一份為證，惟
    觀諸該切結書竟對借用被告名義為貸與人或借用被告名義設
    定系爭抵押權等情，隻字未提，且此部分借貸逾千萬元，金
    額甚鉅，權益攸關，何以竟未留有任何證明？益見證人癸○
    ○證稱系爭超過二百萬元係伊借用被告名義出借及以被告名
    義信託登記為抵押權云云，顯屬迴護之詞，不足採。被告所
    辯借名契約、信託登記一節，實不足採信。為此，縱使原告
    與證人癸○○間有本件借貸存在，乃僅屬其等間之關係，被
    告尚難據此對原告主張有此部分之債權存在，且債權在系爭
    抵押權擔保範圍內。
２、再者，被告雖辯稱對詹益金、壬○○及丙○共有一千二百零
    三萬五千二百元之債權，並提出支票本票影本共計十七張為
    證。惟查，附表中三紙由詹前仕簽發，編號一之付款人世華
    聯合商業銀行員林分行，發票日八十三年三月三十一日，票
    據號碼KP 0000000，面額七十萬元；編號二之付款人世華聯
    合商業銀行員林分行，發票日八十三年一月三十一日，票據
    號碼KP 0000000，面額六十五萬元；編號四之付款人世華聯
    合商業銀行員林分行，發票日八十三年二月二十五日，票據
    編號KN 0000000，面額六十五萬元之支票共三紙，已由周麗
    容聲請原法院核發八十四年度促字第四五四號支付命令，並
    聲請原法院以八十七年度執字第八一○九號強制執行結果，
    受償金額為三十二萬零三十七元在案，此有原法院八十四年
    度促字第四五四號支付命令、強制執行金額計算書分配表等
    附卷可稽（見原審卷第三宗第七十九至八十三頁）。為此，
    被告並非上開三紙支票之執票人，卻將該支票移充為本件之
    債權憑證，益證被告辯稱對原告有此部分一千零三萬五千二
    百元之債權云云，即堪置疑。
３、基上所陳，被告除二百萬元之債權外，其餘部分既無法舉證
    有交付金錢與原告之事實，自難憑上開十七張支票及本票，
    遽以認定被告對原告等人尚有其餘一千零三萬五千二百元之
    債權存在。
五、綜上所述，原告變更及擴張聲明，請求確認被告與原告丁○
    ○、辛○○、庚○○、己○○、戊○○、壬○○之被繼承人
    詹益金、原告壬○○、原告丙○就附表一所示土地及建物於
    民國八十三年九月五日以彰化縣員林地政事務所登記收件字
    號八十三年員字第○一三九四二號，權利價值一千四百萬元
    權利範圍全部之抵押權所擔保其中之一千二百零三萬五千二
    百元債權不存在，本院認其中超過二百萬元之債權部分（含
    本金、遲延利息、違約金）為不存在。原告此部分之請求，
    為有理由，應予准許。逾此部分之請求，即無理由，應予駁
    回。
六、本件因事證已明確，兩造其餘攻擊防禦及舉證，因與判決結
    果不生影響，爰無庸逐一論述，附此敘明。
七、據上論結，本件原告變更及擴張之訴，為一部有理由、一部
    無理由，依民事訴訟法第七十九條、第八十五條第一項前段
    ，判決如主文。
中　　華　　民　　國　　94　　年　　12　　月　　20　　日
                    民事第七庭審判長法　官  袁再興
                                    法　官  陳賢慧
                                    法　官  盧江陽
以上正本係照原本作成。
兩造均得上訴。
如對本判決上訴，須於收受判決送達後20日內向本院提出上訴書
狀，其未表明上訴理由者，應於提出上訴後20日內向本院提出上
訴理由書（須按他造人數附具繕本）。
上訴時應提出委任律師為訴訟代理人之委任狀。具有民事訴訟法
第466條之1第1項但書或第2項之情形為訴訟代理人者，另應附具
律師及格證書及釋明委任人與受任人有該條項所定關係之釋明文
書影本。
                                    書記官  康孝慈
中　　華　　民　　國　　94　　年　　12　　月　　20　　日
                                        　　　　　　　Ｂ
附表一
┌─┬──────────────┬─┬─────┬────┐
│土│   地                 號    │地│面積 （   │權    利│
│地│                            │目│平方公尺）│範    圍│
├─┼──────────────┼─┼─────┼────┤
│一│彰化縣員林鎮○○○段八七七號│建│一五二一‧│公同共有│
│  │                            │  │七○      │1/1     │
├─┼──────────────┼─┼─────┼────┤
│二│彰化縣員林鎮○○○段八七八號│建│四九○‧  │公同共有│
│  │                            │  │五九      │1/1     │
├─┼─────┬────────┼─┼─────┼────┤
│建│ 基    地 │  門        牌  │建│面積（    │權利範圍│
│物│ 座    落 │  號        碼  │號│平方公尺）│        │
├─┼─────┼────────┼─┼─────┼────┤
│一│彰化縣員林│彰化縣員林鎮山腳│二│ 二○○‧ │公同共有│
│  │鎮○○段○○路二七－二一號磚│三│ 九○     │1/1     │
│  │七七地號  │造平房農舍      │二│          │        │
└─┴─────┴────────┴─┴─────┴────┘
